【裁判字號】    95,易,178
【裁判日期】    951004
【裁判案由】    竊盜
【裁判全文】
臺灣臺東地方法院刑事判決               95年度易字第178號
公  訴  人  臺灣臺東地方法院檢察署檢察官
被      告  甲○○
上列被告因竊盜案件，經檢察官提起公訴（95年度偵字第1691號
），被告於準備程序為有罪之陳述，經本院告知簡式審判程序意
旨並聽取當事人之意見後，合議庭裁定由受命法官依簡式審判程
序獨任審理，判決如下：
    主  文
甲○○連續攜帶兇器毀壞安全設備竊盜，累犯，處有期徒刑玖月
。扣案大破壞剪壹把、小破壞剪貳把、美工刀貳把、刀片壹盒、
樓梯壹具、鎖頭壹個、鑰匙壹個均沒收。
    事  實
一、甲○○前因竊盜案件，經本院以93年度東簡字第263號判處
    有期徒刑3月確定，於民國93年10月29日易科罰金執行完畢
    。詎仍不知悔改，猶基於意圖為自己不法所有之概括犯意，
    先後為下列行為：
  (一)於95年5月31日前某日，攜帶其所有客觀上對人之生命、身
    體安全構成威脅，具有危險性足為兇器使用之破壞剪、美工
    刀、刀片及樓梯等物，在臺東縣關山鎮里○里○○路之國軍
    關山營區（下稱營區），先持破壞剪剪斷附加於大門上之鐵
    鏈鎖頭之安全設備，進入營區內，竊取虎鉗3支、扳手2把及
    爬電線桿鐵條4支等物，得手後據為己有，再以其攜帶之樓
    梯架在電線桿上，攀爬至電線桿頂端以破壞剪剪斷電纜線約
    100多公尺竊取得手後，將電纜線藏匿在營區2級廠倉庫內，
    拆卸原大門鎖頭，更換其所有之鎖頭後離去。
  (二)復承前犯意，於95年6月27日晚間7時許，駕駛車牌號碼7065
    -JN號自小貨車以其所有之鑰匙開啟更換後之鎖頭後進入營
    區，以同一方式持破壞剪竊得電纜線約100公尺後，連同先
    前竊得之電纜線一併搬上自小貨車後方置物平臺以塑膠墊覆
    蓋，於同日晚間9時30分許離開營區門口時，為警臨檢查獲
    。
二、案經臺東縣政府警察局關山分局報請臺灣臺東地方法院檢察
    署檢察官偵查起訴。
    理  由
一、本件被告甲○○加重竊盜案件，所犯者非屬死刑、無期徒刑
    、最輕本刑3年以上有期徒刑之罪或高等法院管轄第一審案
    件，其於準備程序進行中，先就被訴事實為有罪之陳述，經
    本院告知其簡式審判程序之旨，並聽取公訴人之意見後，依
    刑事訴訟法第273條之1第1項之規定，裁定由受命法官獨任
    以簡式審判程序進行本案之審理。
二、經查，被告甲○○對於先後在上述時間及地點攜帶破壞剪等
    物竊取財物之事實，迭於偵查中及本院審理時供承不諱，並
    經營區管理機關之職員丁○○、丙○○於警詢時指述營區內
    財物遭竊情節綦詳，並有贓物認領保管單1紙、扣押物品清
    單所列之爬電線桿工具4支、大破壞剪1把、小破壞剪2把、
    虎鉗3支、美工刀2把、刀片1盒、扳手2把、樓梯1具、鎖頭1
    個、鑰匙1個、國軍關山營區失竊物品查估單1紙、刑案現場
    相片14幀在卷可稽，足認被告自白確與事實相符。是本案事
    證明確，被告犯行均堪認定，應予依法論罪科刑。
三、查被告甲○○行為後，刑法於94年1月7日修正通過、於94年
    2 月2日公布，定於95年7月1日施行，其中刪除刑法第56條
    ，並修正第2條、第47條等規定。按行為後法律有變更者，
    適用行為時之法律，但行為後之法律有利於行為人者，適用
    最有利於行為人之法律，現行刑法第2條第1項定有明文。此
    條規定乃與刑法第1條罪刑法定主義契合，而貫徹法律禁止
    溯及既往原則，係規範行為後法律變更所生新舊法律比較適
    用之準據法，是刑法第2條本身雖經修正，但刑法第2條既屬
    適用法律之準據法，本身尚無比較新舊法之問題，應一律適
    用裁判時之現行刑法第2條規定以決定適用之刑罰法律，先
    予辨明。又以本次刑法修正之比較新舊法，應就罪刑有關之
    共犯、未遂犯、想像競合犯、牽連犯、連續犯、結合犯，以
    及累犯加重、自首減輕暨其他法定加減原因（如身分加減）
    與加減例等一切情形，綜其全部罪刑之結果而為比較，至於
    沒收等從刑，應附屬於主刑，除法律有特別規定者外，依主
    刑所適用之法律，最高法院95年5月23日著有95年度第8次刑
    庭會議決議可資參照。經查：
  (一)刑法第56條連續犯之規定業於94年2月2日修正公布刪除，是
    於新法修正施行後，被告前後竊取電纜之行為，即須分論併
    罰。此刪除雖非犯罪構成要件之變更，但顯已影響行為人刑
    罰之法律效果，自屬法律有變更，依新法第2條第1項規定，
    比較新、舊法結果，仍應適用較有利於被告之行為時法律即
    舊法論以連續犯，此亦有最高法院95年度第8次刑事庭會議
    決議參照。
  (二)被告甲○○於前次有期徒刑執行完畢後5年以內再故意犯本
    件有期徒刑以上之罪，不論依修正前之刑法第47條，或修正
    後之刑法第47條第1項之規定，均構成累犯，對其而言並無
    有利或不利之情形，故依刑法第2條第1項前段規定，應逕依
    修正前之刑法第47條，論以累犯，並加重其刑。
  (三)按從刑，係附屬於主刑，不生比較輕重問題；又沒收為從刑
    之一種，且與主刑有從屬關係，是倘行為後法律有變更，因
    沒收部分不生比較新舊法問題，依從刑從屬於主刑原則，從
    刑自應依主刑適用之法律一體適用，不得就新舊法予以割裂
    適用。查自95年7月1日起生效施行之刑法第38條第1項第2款
    增列「因犯罪所生之物」得宣告沒收，並將該條第2、3項原
    「犯人」修正為「犯罪行為人」，法條文字已有修正。則依
    從刑從屬於主刑原則，本案有關被告所犯竊盜犯行與主刑有
    關之連續犯及累犯，既適用修正前刑法之規定，則與本次犯
    行有關從刑之沒收規定，自亦應從屬適用修正前刑法第38條
    之規定。
  (四)經綜合上述各條文修正前、後之比較，揆諸前揭最高法院決
    議及修正後刑法第2條第1項前段、後段規定之「從舊、從輕
    」原則，自應適用被告行為時之法律，即修正前刑法之相關
    規定，予以論處。
四、按刑法第321 條第1 項第3 款之攜帶兇器竊盜罪，係以行為
    人攜帶兇器竊盜為其加重條件，此所謂兇器，其種類並無限
    制，凡客觀上足以對人之生命、身體、安全構成威脅，具有
    危險性之兇器均屬之，且祇須於行竊時攜帶此種具有危險性
    之兇器為已足，並不以攜帶之初即有行兇之意圖為必要，最
    高法院著有79年度臺上字第5253號判例意旨可資參照。本案
    被告所持以剪斷鎖頭及電纜線之破壞剪及美工刀，大型破壞
    剪為鐵製，長約90公分，剪頭部分略為生鏽為鈍器，小型破
    壞剪為鐵製，長約30公分，剪頭部分之鈍器，有勘驗結果附
    卷可按（見本院卷第35頁），顯見該破壞剪、美工刀及刀片
    於客觀上足對人之生命、身體安全構成威脅，而可作兇器使
    用，揆諸前揭判例意旨及說明，自與刑法第321條第1項第3
    款之構成要件相當。又刑法第321條第1項第2款所謂安全設
    備，係指依社會通常觀念足認為防盜之設備而言；毀壞構成
    門扇之一部之電動鎖及喇叭鎖，係毀壞門扇之行為，毀壞附
    加於門上之掛鎖，則屬毀壞安全設備，毀壞門扇及安全設備
    之行為，乃係竊盜之加重要件行為，自無成立毀損罪之餘地
    。毀壞門鎖行竊，自應論以刑法第321條第1項第2款之毀壞
    安全設備竊盜罪，但此處所謂門鎖，係指附加於門上之鎖而
    言（最高法院55年臺上字第547號判例、74年度臺上字第243
    號判決、83年度臺上字第3856號判決可資參照）。是以被告
    以破壞剪毀壞營區大門鎖頭行竊，自成立刑法第321條第1項
    第2款毀壞安全設備竊盜罪，不另論毀損罪。核被告甲○○
    所為事實欄第(一)點之犯行，係犯刑法第321條第2款、第3款
    攜帶兇器毀壞安全設備竊盜罪，所為事實欄第(二)點之犯行，
    係犯刑法第321條第1項第3款攜帶兇器竊盜罪。被告先後2次
    加重竊盜犯行，時間緊接，罪名與犯罪構成要件相同，顯係
    基於概括犯意為之，應依修正前刑法第56條連續犯之規定論
    以情節較重之攜帶兇器破壞安全設備竊盜一罪處斷，並依法
    加重其刑。查被告於93年間即曾因竊盜罪，經本院93年度東
    簡字第263號判處有期徒刑3月確定，於93年10月29日易科罰
    金執行完畢，此有臺灣高等法院被告前案紀錄表附卷可按，
    再犯本件有期徒刑以上之罪，為累犯，應依修正前刑法第
    47條之規定遞加重其刑。爰審酌被告2次竊盜犯行中所竊得
    財物之價值非甚鉅，且犯後坦承犯行，及其犯罪之動機、目
    的、手段，生活情狀、智識程度等一切情狀，爰量處如主文
    所示之刑。扣案之大破壞剪1把、小破壞剪2把、美工刀2把
    、刀片1盒、樓梯1具、鎖頭1個、鑰匙1把為被告所有供犯罪
    所用之物，依修正前刑法第38條第1項第2款規定，宣告沒收
    。另扣案之虎鉗3支、扳手2把、爬電線桿鐵條工具4支，為
    被害人所有，因犯罪所得之物，與沒收之要件不符，不予宣
    告沒收，附此敘明。
據上論斷，應依刑事訴訟法第273 條之1 第1 項、第299 條第1
項前段，刑法第56條（修正前）、第321條第1項第2款、第3款、
、第47條（修正前）、第38條第1項第2款（修正前），判決如主
文。
本案經檢察官乙○○到庭執行職務
中    華    民    國    95    年    10    月    4     日
                  刑事第一庭   法  官  徐淑芬
以上正本證明與原本無異。
如不服本判決，應於判決送達後10日內向本院提出上訴狀（須附
繕本）。
「切勿逕送上級法院」
                               書記官  王希文
中    華    民    國    95    年    10    月    5     日
附錄本案論罪科刑法條全文：
刑法第321 條
犯竊盜罪而有左列情形之一者，處6 月以上、5 年以下有期徒刑
：
一  於夜間侵入住宅或有人居住之建築物、船艦或隱匿其內而犯
    之者。
二  毀越門扇、牆垣或其他安全設備而犯之者。
三  攜帶兇器而犯之者。
四  結夥三人以上而犯之者。
五  乘火災、水災或其他災害之際而犯之者。
六  在車站或埠頭而犯之者。
前項之未遂犯罰之。


司法院資訊處製作；財團法人民間司法改革基金會備份。
